【裁判字號】    98,台上,3864
【裁判日期】    980709
【裁判案由】    違反毒品危害防制條例等罪
【裁判全文】
最高法院刑事判決            九十八年度台上字第三八六四號
上  訴  人  甲○○
選任辯護人  謝依良律師
上列上訴人因違反毒品危害防制條例等罪案件，不服台灣高等法
院台南分院中華民國九十八年五月七日第二審判決（九十八年度
上訴字第三０七號，起訴案號：台灣台南地方法院檢察署九十六
年度偵字第一五四一一、一五九六五號，九十六年度毒偵字第三
四一八號），提起上訴，本院判決如下：
    主  文
原判決關於其附表所示販賣第一級毒品參罪部分均撤銷，發回台
灣高等法院台南分院。
其他上訴駁回。
    理  由
一、撤銷發回（原判決附表所示販賣第一級毒品三罪）部分：
本件原判決認定上訴人甲○○前於民國八十一年間，曾因違反麻
醉藥品管理條例案件，經法院判處有期徒刑五年八月確定，於九
十四年六月二十三日執行完畢。猶不知悔改，明知海洛因係毒品
危害防制條例所列管之第一級毒品，不得製造、運輸、販賣，竟
基於販賣第一級毒品海洛因營利之故意，自九十六年八月二十五
日起至同年十月十二日止，以其所持用之0000000000
號行動電話為聯絡工具，於其附表所示之時間，分別販賣海洛因
給王勁棠二次、石博仁一次（各次販賣之時間、地點、數量詳如
該附表之記載）等情。因而撤銷第一審關於此部分所為科刑之判
決，改判仍論處上訴人販賣第一級毒品三罪罪刑（均累犯）。固
非無見。
惟查：（一）、原判決依憑證人王勁棠供證自九十六年四月至同
年九、十月間，多次在台八十六號快速道路仁德交流道下等處，
向上訴人購買海洛因，上訴人亦自白在該快速道路陸橋下、中華
東路便利商店等處交付海洛因予上訴人等情，並佐以王勁棠與上
訴人於九十六年九月五日上午零時四十九分零一秒（原判決誤為
上午一時十七分五十秒）之電話通話譯文，內容言及「糖果」、
「查某」等語，且曾談論毒品數量，因認上訴人於九十六年九月
五日確有販賣海洛因予王勁棠之事實。然原判決既依王勁棠所言
，認定其與上訴人電話通話中所稱「糖果」係指安非他命，「查
某」係指海洛因，而依卷附第一審法院勘驗上開通話紀錄結果，
該次通話僅言及「糖果」，並未論及「查某」（見第一審卷第九
十一、九十二頁），原判決竟併引資為認定上訴人販賣海洛因之
論據，顯有證據上理由矛盾違誤。（二）、查獲之第一、二級毒
品，不問屬於犯人與否，均沒收銷燬之，毒品危害防制條例第十
八條第一項前段固定有明文，然其所稱「查獲」之毒品，係指有
罪判決書於事實欄，已經認定為被告有罪事實之毒品而言。原判
決事實認定上訴人所販賣之毒品僅海洛因而不及於安非他命，乃
其主文、理由，卻將扣案之與本件犯罪事實無關之安非他命一包
（驗餘淨重０．０一一公克），亦併依上開規定諭知沒收銷燬，
同有判決理由矛盾之可議。（三）、沒收為從刑之一種，應隨主
刑宣告，故併罰之數罪中有沒收之必要者，須依其所犯之罪，分
別附隨於各該罪主刑之後宣告，再據以定其應執行之刑，方為適
法，否則即無所據以定其應執行刑之主、從各刑。原判決就上訴
人所犯販賣海洛因三罪所得財物、供犯罪所用之電子磅秤、夾鍊
袋、分裝勺及行動電話等物品與扣案海洛因，認均應宣告沒收，
海洛因併應銷燬，然主文就上訴人所犯上開三罪僅諭知各處如其
附表所示之「主刑」，並未附隨為該等沒收、銷燬之宣告，於定
應執行之刑時，始行宣告，自屬違法。上訴意旨指摘原判決關於
其附表所示販賣第一級毒品三罪部分之科刑判決不當，非無理由
。按第三審法院應以第二審判決所確認之事實為判決基礎，刑事
訴訟法第三百九十四條第一項前段定有明文。原判決上述之違背
法令影響於事實之確定，本院無可據以為裁判，應認原判決此部
分有發回更審之原因。
二、駁回（原判決諭知無罪）部分：
上訴得對於判決之一部為之；未聲明為一部者，視為全部上訴。
刑事訴訟法第三百四十八條第一項定有明文。又刑事訴訟之上訴
制度，其允許受不利益判決之被告得為上訴人者，乃在許其為自
己之利益，請求上級法院救濟而設，故被告不得為自己之不利益
而提起上訴。本件販賣第一級及第二級毒品等罪案件，上訴人不
服原審判決提起上訴，並未聲明為一部上訴，自應視為全部上訴
。然原判決諭知上訴人無罪部分，既非使上訴人受不利益之判決
，即無為自己利益請求上級法院救濟之問題，依法自不得上訴。
是上訴人此部分上訴違背法律上之程式，應予駁回。
據上論結，應依刑事訴訟法第三百九十七條、第四百零一條、第
三百九十五條前段，判決如主文。
中    華    民    國  九十八  年    七    月    九    日
                      最高法院刑事第四庭
                          審判長法官  張  淳  淙
                                法官  劉  介  民
                                法官  蔡  彩  貞
                                法官  林  俊  益
                                法官  林  勤  純
      本件正本證明與原本無異
                                      書  記  官
中    華    民    國  九十八  年    七    月   二十   日
                                                Ａ


司法院資訊處製作；財團法人民間司法改革基金會備份。
